【裁判字號】    99,抗,171
【裁判日期】    990225
【裁判案由】    遷讓房屋等
【裁判全文】
臺灣高等法院民事裁定                   99年度抗字第171號
抗  告  人    丙○○
代  理  人    廖振洲律師
上列抗告人因與相對人乙○○等間遷讓房屋等事件，對於中華民
國99年1月11日臺灣臺北地方法院99年度審訴字第65號裁定提起
抗告，本院裁定如下：
    主      文
抗告駁回。
抗告費用由抗告人負擔。
    理      由
一、抗告意旨略以：坐落台北市○○區○○街48號1樓房屋（下
    稱系爭房屋）係於民國（下同）68年8月8日建造完成，迄今
    已30餘年，且系爭房屋之課稅現值為新台幣（下同）101萬
    8,400元，原裁定以系爭房屋租金之120倍核定訴訟標的價額
    為1,920萬元，實屬過高等語。
二、按「訴訟標的之價額，由法院核定。核定訴訟標的之價額，
    以起訴時之交易價額為準；無交易價額者，以原告就訴訟標
    的所有之利益為準。」，民事訴訟法第77條之1第1項、第2
    項定有明文。又出租人請求返還租賃房屋，或房屋所有人對
    無權占有人請求遷讓交還房屋，依民事訴訟費用法第4條第2
    項規定，應以該房屋起訴時之交易價額為準，核定其訴訟標
    的之價額（最高法院32年抗字第765號判例參照）。所謂原
    告就訴訟標的所有之利益，係指依原告訴之聲明，如獲勝訴
    之判決，原告可能獲得之利益若干，即核定為其訴訟標的之
    價額。法院於核定時，應依職權調查證據，故可命當事人陳
    報該房屋價額，提出房屋課稅現值等證明，並可參酌該房屋
    位置、面積、結構、新舊、租金（土地法第97條參照）等資
    料，作為審核其標的價額之參考，必要時，並得勘驗現場，
    調查鄰近房屋交易價額及命鑑定人提出鑑定報告。
三、經查，抗告人起訴時主張其與相對人乙○○簽訂房屋租賃契
    約書（下稱系爭契約），約定將系爭房屋出租予相對人乙○
    ○開設服飾店，租賃期間自96年12月18日起至102年12月17
    日止，每月租金16萬元，詎相對人乙○○違反系爭契約之約
    定，將系爭房屋轉租予相對人甲○○○○○○○○○○及瑪
    莉歐國際有限公司，乃依系爭契約請求相對人等遷讓返還系
    爭房屋，並請求相對人乙○○給付違約金60萬元等情，有抗
    告人之起訴狀、系爭契約附卷可稽。雖系爭房屋為30餘年之
    老舊建築，課稅現值為101萬8,400元，固據抗告人提出建物
    登記謄本、房屋稅繳款證明書為證（見原法院卷第15頁、27
    頁）。然課稅現值證明並非核定房屋訴訟標的價額之唯一依
    據，而系爭房屋為位於台北市○○街之一樓店面，屬商業繁
    華地段，往來人潮眾多，有抗告人提出之照片附卷可憑（見
    原法院卷第18頁、25頁），參以每月租金16萬元，年租金即
    達192萬元，幾近課稅現值之2倍，足見系爭房屋之價值甚高
    ，抗告人主張應以系爭房屋之課稅現值為計算基準核定訴訟
    標的價額，自不足採。從而，原法院於抗告人未提出系爭房
    屋起訴時之交易價額之情況下，參照土地法第97條之規定，
    及系爭房屋之租金額，而核定系爭房屋之訴訟標的價額為1,
    920萬元，尚無不合。抗告意旨指摘原裁定不當，求予廢棄
    ，為無理由，應予駁回。
據上論結，本件抗告為無理由，爰裁定如主文。
中    華    民    國    99    年    2     月    25    日
                    民事第三庭
                        審判長法  官  林敬修
                              法  官  張靜女
                              法  官  黃騰耀
正本係照原本作成。
本裁定除以適用法規顯有錯誤為理由外，不得再抗告。如提起再
抗告，應於收受後10日內委任律師為代理人向本院提出再抗告狀
。並繳納再抗告費新台幣１千元。
中    華    民    國    99    年    2     月    26    日
                              書記官  潘大鵬

司法院資訊處製作；財團法人民間司法改革基金會備份。
